臺灣高等法院臺南分院民事裁定    100年度抗字第216號
抗  告  人  黃鶴九
上列抗告人因與相對人吳阿幼間履行契約強制執行事件，對於中
華民國100年9月30日臺灣臺南地方法院（100年度執事聲字第108
號）所為裁定，提起抗告，本院裁定如下：
    主  文
抗告駁回。
抗告程序費用新台幣壹仟元由抗告人負擔。
    理  由
一、抗告意旨略以：本案之法律訴訟關係為「請求履行契約」，
    依內政部規定，凡涉及三七五減租條例之案件，有關事項應
    明列於主文中，否則無既判力。本案之法律關係並未被判決
    ，且系爭契約未被確認為有效，僅要求伊應給付價金予相對
    人，應如何執行系爭契約？相對人不依契約期限執行系爭契
    約，故伊並無負債，伊得依民法第144條規定拒絕給付價金
    。又依民法第264條規定，本案給付價金為附帶判決並無既
    判力，執行處本應自行撤銷執行案件，且本契約明列有付款
    辦法，如非要執行，應依契約付款辦法執行。即使判決有既
    判力，相對人未為對待給付前，伊得拒絕自己之給付，執行
    處應於伊提出同時履行抗辯時加以裁定，然卻聲稱伊未曾提
    出異議，且執行處無權裁定。本案如依系爭契約書辦理，應
    於民國88年5月底前送件完成，相對人顯然已無法及時繳交
    終止證明書及交付當時三七五租約上的地上物，既然無法執
    行即應返還伊預繳之價金，爰聲請廢棄原裁定云云。
二、按當事人或利害關係人，對於執行法院強制執行之命令，或
    對於執行法官、書記官、執達員實施強制執行之方法，強制
    執行時應遵守之程序，或其他侵害利益之情事，得於強制執
    行程序終結前，為聲請或聲明異議，但強制執行不因而停止
    ，強制執行法第12條定有明文。故當事人或利害關係人依強
    制執行法第12條第1項規定聲明異議，應於強制執行程序終
    結前為之；強制執行程序一經終結，即不許執行法院撤銷或
    更正原處分或程序。而聲明異議雖在強制執行程序終結前，
    但執行法院或抗告法院為裁判時，強制執行程序已終結者，
    縱為撤銷或更正原處分或程序之裁定，亦屬無從執行，執行
    法院或抗告法院自應駁回聲明異議（司法院院字第2776號解
    釋(五)、最高法院51年台上字第2945號判例、80年台抗字第
    356號判例、87年度台抗字第236號裁判、96年度台抗字第35
    2號裁判意旨參照）。
三、經查：
（一）相對人前執臺灣臺南地方法院97年度訴字第981號民事判
      決、本院98年度上易字第46號民事判決及最高法院98年度
      台上字第2258號民事裁定為執行名義，於98年12月24日具
      狀向臺灣臺南地方法院聲請就抗告人所有財產於新台幣（
      下同）1,601,120元本息範圍內為強制執行。經臺灣臺南
      地方法院民事執行處以98年度司執字第100613號執行事件
      受理，並於98年12月28日以南院龍98司執北字第100613號
      執行命令就抗告人所有，坐落台南市○○區○○段72-3地
      號、同區○○段888地號、825地號等3筆土地及825地號土
      地上之719建號建物（門牌號碼：台南市○○區○○里○鄰
      ○○路45之16號，下合稱系爭不動產）為查封。嗣抗告人
      之子即第三人黃崇良於100年6月27日，到院清償1,811,68
      9元後，已停止系爭不動產之拍賣程序。相對人於100年6
      月28日向原法院民事執行處聲請追加執行上開清償款項，
      原法院民事執行處於100年7月1日以南院龍98司執北字第1
      00613號執行命令扣押上開款項，抗告人並於100年7月5日
      收受上開執行命令，因無人異議，故異議期滿後，原法院
      民事執行處復於100年7月19日核發收取命令，准許相對人
      收取上開清償款項，並匯入相對人指定之帳戶內，嗣後囑
      託台南市麻豆地政事務所塗銷系爭不動產之查封登記，以
      上各情業經本院調閱上開執行卷宗查明屬實，則本件強制
      執行事件，於100年7月19日清償款項匯入相對人指定之帳
      戶內，相對人全部債權獲得滿足時，其強制執行程序業已
      終結。
（二）抗告人係於100年7月26日具狀向原法院聲明異議，顯在前
      述執行程序終結後，揆諸前揭說明，已無從更正或撤銷原
      執行程序，抗告人自無從依強制執行法第12條第1項規定
      再事爭執。從而，原審法院司法事務官駁回抗告人之聲明
      異議，於法尚無違誤。原審法院因而駁回抗告人之異議，
      並無不合。抗告人再執上開理由指摘原裁定不當，求予廢
      棄，為無理由，應予駁回。
四、據上論結，本件抗告為無理由，依強制執行法第30條之1、
    民事訴訟法第495條之1第1項、第449條第1項、第95條、第7
    8條，裁定如主文。
中    華    民    國   100    年    12    月    13    日
                  民事第四庭    審判長法  官  吳上康
                                      法  官  王浦傑
                                      法  官  蔡勝雄
上為正本係照原本作成。
本裁定除以適用法規顯有錯誤為理由外，不得再抗告。如提再抗
告，應於收受送達後10日內向本院提出再抗告狀（須附繕本），
並繳納再抗告費新台幣一千元。提起再抗告應委任律師或具有律
師資格之人之委任狀；委任有律師資格者，另應附具律師資格證
書及釋明委任人與受任人有民事訴訟法第466條之1第1項但書或
第2項所定關係之釋明文書影本。
中    華    民    國   100    年    12    月    14    日
                                      書記官  李梅菊
【附註】
民事訴訟法第495條之1第2項準用同法第466條之1第1、2項規定
：
(1)對於第二審判決上訴，上訴人應委任律師為訴訟代理人。但上
  訴人或其法定代理人具有律師資格者，不在此限。
(2)上訴人之配偶、三親等內之血親、二親等內之姻親，或上訴人
  為法人、中央或地方機關時，其所屬專任人員具有律師資格並
  經法院認為適當者，亦得為第三審訴訟代理人。
民事訴訟法第466條之2第1項：
  上訴人無資力委任訴訟代理人者，得依訴訟救助之規定，聲請
  第三審法院為之選任律師為其訴訟代理人。